臺灣高等法院高雄分院民事判決　　　　　 93年度上字第171號
上　訴　人
即被上訴人　甲○○
訴訟代理人　蘇精哲律師
　　　　　　徐建光律師
被上訴人
即上訴人　　乙○○○
　　　　　　丙○○
共　　　同
訴訟代理人　蔡建賢律師
上列當事人間請求回復原狀事件，兩造對於民國93年6 月25日臺
灣高雄地方法院92年度訴字第2329號第一審判決各自提起上訴，
本院於94年8 月24日言詞辯論終結，判決如下：
    主      文
原判決除確定部分外廢棄。
上開廢棄部分，上訴人甲○○在第一審之訴及假執行之聲請均駁
回。
甲○○之上訴駁回。
第一、二審訴訟費用，由上訴人甲○○負擔。
    事實及理由
一、本件上訴人即被上訴人甲○○主張：上訴人與對造乙○○○
    之女、對造丙○○之妹即訴外人曾素芬之友林命嘉係多年好
    友，並因之與訴外人曾素芬熟識。曾素芬於民國（下同）91
    年8 月9 日亡故後至同年8 月28日間，上訴人與對造在電話
    中陸陸續續溝通，最後達成協議，由上訴人給付對造新台幣
    （下同）1 千萬元，對造於上訴人給付250 萬元同時，先歸
    還或給付上訴人車牌號碼DP－9838號自用小客車、眼鏡1 付
    、手錶6 只、項鍊1 條、項鍊墜1 個、細鑽手鍊1 條、鑽戒
    1 只、34吋全平面電視機（新力牌，日本製）1 台，並同意
    將曾素芬骨灰交由上訴人移靈到金寶山墓園，上訴人於對造
    履行完畢後再給付對造餘款750 萬元。上訴人已於91年8 月
    28日下午4 時許，在高雄市漢來飯店交付250 萬元現金予對
    造收受，對造當場僅交付手錶1 只、眼鏡1 付，及嗣後將上
    開小客車辦理過戶登記並交付予上訴人外，餘未履行，屢經
    催告均未置理，上訴人業已以存證信函表示解除契約，茲再
    以起訴狀繕本之送達表示解除前開契約，兩造原訂契約已因
    解除而告消滅，對造依法即應負回復原狀之義務，爰依民法
    第259 條之規定，求為命：對造給付上訴人250 萬元及自起
    訴狀繕本送達之翌日即92年8 月27日起至清償日止，按週年
    利率5%計算之利息之判決（原審判決乙○○○、丙○○應於
    上訴人辦理車牌號碼DP－9838號自用小客車過戶登記予乙○
    ○○完畢，並將之與其所受領之曾素芬所有眼鏡1 付、手錶
    1 只併為交付時，給付上訴人250 萬元，而駁回上訴人其餘
    請求；上訴人就原審法院命其付手錶1 只之對待給付部分，
    不服，聲明上訴，對造就敗訴部分聲明上訴）。上訴人於本
    院聲明：(一)原判決關於命上訴人將其所受領之手表1 只交付
    與乙○○○之對待給付部分之裁判廢棄。(二)駁回對造上訴。
二、被上訴人即上訴人乙○○○、丙○○則以：兩造未曾謀面亦
    不認識。91年8 月間，乙○○○之女曾素芬（前保齡球女國
    手，曾代表國家對外比賽獲獎無數），因情感因素而在台北
    跳樓自殺，嗣後對造突來電自稱，其為曾素芬之球迷，因其
    人在日本無法及時回台當面弔祭，請上訴人保留曾素芬之血
    衣等遺物，且其願出資為曾素芬辦理殯葬事宜，且願在台北
    金寶山鄧麗君墳墓附近，比照鄧麗君之方式，將曾素芬之遺
    體交由其辦理殯葬事宜，為上訴人拒絕。其後，對造於同年
    8 月底南下，向曾素芬之靈位上香祭拜後，向上訴人稱，其
    想參觀曾素芬之成長及居住之住屋，上訴人遂帶對造至上訴
    人之住所，對造至上訴人之住所後，當場拿出現金200 萬元
    表示為曾素芬之冥誕，奠儀及殯葬費用，上訴人以其無親無
    故，拒絕收受，對造隨即改向上訴人提議，以200 萬元購買
    曾素芬之遺物中汽車及手錶1 只、太陽眼鏡1 只，因上訴人
    不知上揭汽車及手錶、太陽眼鏡等物之價值，經對造及旁人
    之提議以及向曾素芬牌位請示後，認約值200 萬元，雙方即
    以200 萬元成立汽車1 輛及手錶、太陽眼鏡各1 只之買賣契
    約，並約定翌日至對造下榻之漢來飯店交付標的物及現款。
    翌日乙○○○由丙○○陪同，依約至對造下榻之漢來飯店房
    間，當場房間內僅對造1 人在場，上訴人當時交付手錶及太
    陽眼鏡各1 只，而對造要求上訴人將汽車當日交付，及將汽
    車監理資料一併交予由其辦理過戶登記，上訴人慮及若對造
    不依約過戶，則今後汽車之稅負及肇事罰鍰仍由上訴人負擔
    ，遂就汽車部分約定日後對造南下高雄監理處辦理過戶時交
    車，而對造立即提出250 萬元交付予上訴人，上訴人僅願收
    受200 萬元，對造堅持支付250 萬元，並稱因其願辦理曾素
    芬之殯葬事宜，故50萬元部分作為曾素芬之殯葬及法事之費
    用，上訴人即收下，並將50萬元用於曾素芬之殯葬及法事費
    用。對造約於91年9 月間委請王志全南下，辦理上開汽車過
    戶及收受汽車交付事宜，兩造自此即就買賣契約完成履行事
    宜。不料，事後對造竟藉口50萬元之殯葬費用，要求上訴人
    應將曾素芬之血衣（跳樓時所穿之衣服）及骨灰交付予對造
    埋葬在金寶山，經上訴人拒絕後，對造又委託律師發函主張
    上訴人侵占系爭手錶，對造後又藉口曾素芬遺物中尚有手錶
    多只，已全部出售予對造，上訴人應一併交付，上訴人不予
    理會後，對造即提此本訴等語，資為抗辯，並於本院聲明：
    (一)原判決不利上訴人部分廢棄。(二)上開廢棄部分，駁回對造
    在第一審之訴及假執行之聲請。(三)駁回對造上訴。
三、兩造不爭執之事實：
  (一)乙○○○、丙○○於92年8 月28日下午4 時許，在高雄漢來
    飯店交付曾素芬生前所有之手錶1 只、眼鏡1 付予甲○○收
    受，甲○○則交付250 萬元現款予乙○○○收受，乙○○○
    於同年11月初再將曾素芬所有小客車1 部過戶登記並予甲○
    ○。
  (二)嗣甲○○發函限期催告乙○○○、丙○○應再返還手錶5只
    、項鍊1 條、項鍊墜1 個、細鑽手鍊1 條、鑽戒1 只、34
    吋全平面電視機1 台等物，逾期即以該函併為解除契約之通
    知，惟乙○○○、丙○○於受通知後並未歸還。
  (三)甲○○提出存證信函暨掛號回執。
四、本件兩造所爭執之處，應在於：(一)兩造於曾素芬死亡後協議
    契約成立之內容如何？(二)乙○○○、丙○○是否已履行契約
    ？甲○○是否可請求乙○○○、丙○○返還250 萬元？茲分
    述如下：
  (一)兩造於曾素芬死亡後協議契約之內容如何？
  1.查甲○○於原審主張兩造間於91年8 月28日在高雄漢來飯店
    的客房裡，就對造應將曾素芬生前所使用之系爭小客車1輛
    及甲○○所購買之手錶6 只、項鍊1 條、項鍊墜1 個、細鑽
    手鍊1 條、鑽戒1 只、34吋全平面電視機1 台等物交付予甲
    ○○，而由甲○○給付對造250 萬元，兩造已達成意思表示
    一致等語（原審卷第4 、161 頁），核與其在本院陳稱：兩
    造在電話中陸陸續續溝通，最後達成協議，由甲○○給付陳
    秀玉、丙○○1 千萬元，乙○○○、丙○○於甲○○給付25
    0 萬元的同時，先歸還甲○○車牌號碼DP－9838號自用小客
    車、眼鏡1 付、手錶6 只、項鍊1 條、項鍊墜1 個、細鑽手
    鍊1 條、鑽戒1 只、34吋全平面電視機（新力牌，日本製）
    1 台，並同意將曾素芬骨灰交由上訴人移靈到金寶山墓園，
    上訴人於對造履行完畢後再給付對造餘款750 萬元等語，前
    後陳述不一，已難採信。證人方則揚雖證稱：250 萬元，其
    實在日本通聯時就講好了包括3 件事(1)甲○○的東西都還給
    他。(2)120 萬元買那部車子。(3)130 萬元是乙○○○、丙○
    ○配合運骨灰到台北後甲○○要給1,000 萬元的頭款。後來
    還要再給870 萬元等語，惟證人方則揚並未於兩造92年8 月
    28日下午4 時許，在高雄漢來飯店協議時在場，其證詞自無
    可採。而參以甲○○於92年5 月19日台北東門郵局台北1 支
    局第824 號及92年5 月30日台北東門郵局台北1 支局第1026
    號存證信函記載（原審卷第6 至12頁），均無涉及曾素芬之
    骨灰安厝事宜，足見甲○○主張之上開事實，並無可採。
  2.本件買賣之標的物，甲○○雖主張為系爭小客車1 輛、手錶
    6 只、項鍊1 條、項鍊墜1 個、細鑽手鍊1 條、鑽戒1 只、
    34吋全平面電視機1 台，然為乙○○○、丙○○所否認，並
    辯稱：標的物為汽車1 輛、手錶1 只、太陽眼鏡1 付等語（
    本院卷第55頁）。經查，依甲○○於91年11月11日委請林美
    倫律師及陳勵新律師，以刑事字第0211111 號律師函稱：「
    曾素芬係本人摯友，其生前借用物品包含手機3 隻、手錶6
    隻（含原廠保證書）、項鍊1 條、細鑽手鍊1 條、鑽戒1 只
    、SONY日本製造34吋全平面電視機1 台等（均有購買憑證為
    證），本人多次面請乙○○○女士等人物歸原主，或因語意
    客氣婉轉而迄今未能收回上開物品，至憾！特委請貴大律師
    代為函達，希乙○○○女士等人於文到7 日內歸還上開物品
    ，原物歸還前如發生任何損失或遺失，亦請照價賠償。」等
    語（原審卷第55頁）及乙○○○與甲○○於91年10月間電話
    錄音譯文：「甲○○：這樣妳手錶有沒有要賣我？你要怎樣
    處理。乙○○○：我就把它放著。甲○○：妳要不要賣我？
    乙○○○：你要買這麼多顆幹嘛。甲○○：要作一個紀念，
    如你要賣我就買，這樣比較好處理好嗎。．．．．，所以如
    果妳賣我，一件事情就解決了，你說多少我都沒關係，我不
    計較，妳留著沒什麼用，．．．，要不然妳留著也費事，如
    果妳要送人我是不肯的。乙○○○：我不會送人，她的東西
    我不去動它。」等語觀之（原審卷第70頁），足見兩造於91
    年10月間所成立之買賣之標的物並無手錶5 只、項鍊1 條、
    項鍊墜1 個、細鑽手鍊1 條、鑽戒1 只、34吋全平面電視機
    1 台等物，本件買賣標的物僅為汽車1 輛、手錶1 只、太陽
    眼鏡1 付，應堪認定。至甲○○是否有交付上開手錶5 只、
    項鍊1 條、項鍊墜1 個、細鑽手鍊1 條、鑽戒1 只、34吋全
    平面電視機1 台予曾素芬，及兩造間是否就上開物品有借用
    關係，均核與本件無關。至證人王志全證稱其於91年8 月28
    日在漢來飯店房間編號30 28 號，在甲○○的房間裡面當場
    看到丙○○、乙○○○歸還6 只手錶其中之1 只手錶給甲○
    ○，當場甲○○有問其他的錶呢，對方說還在整理中等語，
    及其於原審證稱：乙○○○、丙○○錢收下來了，但沒有說
    要給什麼．．．，等語，證人李麗雲證稱：之前我有交過2
    、3 次手錶給曾小姐，每次數量不一定，有時3 、4 支，有
    時5 、6 支，交的同時她會把先前拿的手錶還給我拿給甲○
    ○等語，及證人邱錦龍證稱：我是曾素芬生前住大樓的管理
    員，．．．，曾小姐墜樓後她的家屬來做頭七時順便把東西
    搬走，．．，他們上去的時候我約慢了3 分鐘上去看一下，
    看到地面上有幾個箱子，桌面上有2 、3 支電話，還有幾支
    手錶，那時電視還在。我大約待了1 分鐘後就離開了，是第
    二天房東來打掃才發現東西不見了等語，均不能證明兩造協
    議內容為何，是上開證人證詞並不能為有利於甲○○有利之
    認定。
  3.而依證人陳秀英證稱：甲○○說他是曾素芬的球迷，來看他
    住的地方，他說要用200 萬元買她的東西，我姐姐乙○○○
    說車子也才120 萬元，就在那裡推來推去。．．．我姐姐乙
    ○○○就跟他說要不要拿其他東西，後來他就選1 個手錶及
    眼鏡等語（原審卷第62頁），足見乙○○○、丙○○所辯甲
    ○○以200 萬元購買曾素芬之遺物中汽車及手錶1 只、太陽
    眼鏡1 付，另50萬元部分作為曾素芬之殯葬及法事之費用等
    語，堪予採信。甲○○請求將乙○○○、丙○○提出之錄音
    帶送法務部調查局鑑定是否有經過剪接變造，本院認事證明
    確，已無必要。
  (二)乙○○○、丙○○是否已履行契約？甲○○是否可請求乙○
    ○○、丙○○返還250 萬元？
    經查，陳秀玉、丙○○於92年8 月28日下午4 時許，在高雄
    漢來飯店依約交付曾素芬生前所有之手錶1 只、眼鏡1 付予
    甲○○收受，並於同年11月初再將曾素芬所有上開小客車過
    戶登記予交予甲○○，為兩造所不爭。足見乙○○○、丙○
    ○已依約履行完畢。甲○○解除契約，自屬不合。從而，甲
    ○○請求乙○○○、丙○○返還250 萬元，即無理由。
五、綜上所述，甲○○請求乙○○○、丙○○返還250 萬元及自
    起訴狀繕本送達之翌日即92年8 月27日起至清償日止按週年
    利率5%計算之利息之判決，為無理由，不應准許，原審判決
    決乙○○○、丙○○應於甲○○辦理車牌號碼DP－9838號自
    用小客車過戶登記予乙○○○完畢，並將之與其所受領之曾
    素芬所有眼鏡1 付、手錶1 只併為交付時，給付上訴人
    250 萬元，尚有未洽，乙○○○、丙○○指摘原判決此部分
    不當，求予廢棄，為有理由，爰由本院將原判決此部分廢棄
    ，改判如主文第2 項示。至甲○○就原審命其交付手錶1 只
    之對待給分不服，即係請求上級法院將附條件之本案給付判
    決，變更為不附條件之本案給付判決，即無理由，已如前述
    ，是其上訴求予廢棄改判，為無理由，應予駁回。
六、據上論結，本件甲○○上訴為無理由，乙○○○、丙○○上
    訴為有理由，依民事訴訟法第450 條、第449 條第1 項、第
    78條，判決如主文。
中　　華　　民　　國　　94　　年　　9 　　月　　7 　　日
                               民事第五庭
                                   審判長法官  蔡明宛
                                   法      官  黃科瑜
                                   法      官  曾錦昌
以上正本證明與原本無異。
如對本判決上訴，須於判決送達後20日內向本院提出上訴狀，其
未表明上訴理由者，應於上訴後20日內向本院提出上訴理由書（
均須按他造當事人之人數附繕本）。上訴時應提出委任律師或具
有律師資格之人之委任狀，並依附註條文規定辦理。
中　　華　　民　　國　　94　　年　　9 　　月　　7 　　日
                                   書  記  官  王婉蓉
附註：
民事訴訟法第466 條之1 ：對於第二審判決上訴，上訴人應委任
律師為訴訟代理人，但上訴人或其法定代理人具有律師資格者，
不在此限。
上訴人之配偶、三親等內之血親、二親等內之姻親，或上訴人為
法人、中央或地方機關時，其所屬專任人員具有律師資格並經法
院認適當者，亦得為第三審訴訟代理人。第1 項但書及第2 項情
形，應於提起上訴或委任時釋明之。
